【裁判字號】    97,消債更,870
【裁判日期】    980428
【裁判案由】    更生事件
【裁判全文】
臺灣臺南地方法院民事裁定           97年度消債更字第870號
債  務  人  甲○○
上列當事人聲請消費者債務清理事件，本院裁定如下：
    主  文
債務人甲○○自民國九十八年四月二十八日下午四時起開始更生
程序。
    理  由
一、按債務人不能清償債務或有不能清償之虞，且無擔保或無優
    先權之債務總額未逾新臺幣（下同）1200萬元者，於法院裁
    定開始清算程序或宣告破產前，得向法院聲請更生。法院開
    始更生程序之裁定，應載明其年、月、日、時，並即時發生
    效力，消費者債務清理條例第3條、第42條第1項、第45條第
    1項定有明文。
二、本件債務人主張：債務人甲○○原任職於尚機股份有限公司
    ，惟自民國96年5月初罹患腦梗塞後，身體狀況不穩定，因
    此至目前均無固定收入，需倚靠其子乙○○扶養。債務人名
    下財產雖有土地14筆及汽車1輛，然財產總額為372,903元，
    負債總額為4,480,331元，負債顯然超過資產甚多，已達不
    能清償債務或有不能清償之虞之程度。債務人曾於97年間向
    最大債權金融機構中國信託銀行申請債務協商，該銀行雖提
    出二階段還款方案，前72期為0利率、每月還款5,000元，但
    因債務人尚有1筆轉讓予萬榮行銷公司之債務及多筆民間債
    務均無法納入協商，因而協商不成立。債務人僅係一般消費
    者，並未從事營業，復未經法院裁定開始清算程序或宣告破
    產，爰向本院聲請更生等語。
三、債務人主張其原任職於尚機股份有限公司，嗣於96年5月因
    罹患腦梗塞，身體狀況不穩定，故至目前均無固定收入，而
    負債總額為4,480,331元，均為無擔保或無優先權之債務，
    名下雖有土地14筆及汽車1輛，但財產公告現值為372,903元
    ，負債顯然超過資產甚多，以及其僅係一般消費者，並未從
    事營業之事實，業據提出債權人清冊、財產及收入狀況說明
    書、財政部台灣省南區國稅局94至96年度綜合所得稅各類所
    得資料清單、財政部台灣省南區國稅局財產歸屬資料清單、
    土地及建物登記謄本、財團法人金融聯合徵信中心當事人查
    詢個人資料（信用報告）、銀行存摺、診斷證明書、醫療費
    用收據為證，並經本院依職權調閱債務人之勞、健保資料及
    稅務電子閘門財產所得調件明細表，且向債務人前任職之尚
    機股份有限公司查明屬實，堪認債務人確已達不能清償債務
    或有不能清償之虞之程度。
四、按債務人對於金融機構因消費借貸、自用住宅借款、信用卡
    或現金卡契約而負債務，在聲請更生或清算前，應提出債權
    人清冊，以書面向最大債權金融機構請求協商債務清償方案
    ，並表明共同協商之意旨，消費者債務清理條例第151條第1
    項定有明文。債務人主張其曾於97年間向最大債權金融機構
    中國信託銀行申請債務協商，惟協商不成立，業據提出前置
    協商不成立通知書為證，自堪信為真實。
五、綜上所述，債務人僅係一般消費者，並未從事營業，其已達
    不能清償債務或有不能清償之虞之程度，其中無擔保或無優
    先權之債務，在1200萬元以下。債務人曾向最大債權金融機
    構中國信託銀行請求協商債務清償方案，惟協商不成立，且
    未經法院裁定開始清算程序或宣告破產，又查無消費者債務
    清理條例第6條第3項、第8條或第46條各款所定駁回更生聲
    請之事由存在，則債務人聲請更生，應屬有據，爰裁定如主
    文。惟本院裁定准許開始更生程序，僅係依消費者債務清理
    條例立法意旨，在經濟生活上讓債務人有一個之更生機會，
    並非債務人之一切債務自此即免負清償之責，且債務人須於
    更生程序中與債權人協議「更生方案」，並持續履行更生方
    案後（清償期間為6年以內，但有特別情事者，得延長為8年
    ），債務人之債務始能依同條例第73條生消滅之效力，請債
    務人注意。
中    華    民    國    98    年    4     月    28    日
              民事第三庭    法      官  林福來
上為正本係照原本作成
本裁定不得抗告。
本裁定已於98年4月28日下午4時公告。
中    華    民    國    98    年    4     月    28    日
                            書  記  官  吳俊達


司法院資訊處製作；財團法人民間司法改革基金會備份。
